【裁判字號】    90,訴,1793
【裁判日期】    900817
【裁判案由】    違反電信法等
【裁判全文】
臺灣臺中地方法院刑事判決                九十年度訴字第一七九三號
    公  訴  人  臺灣臺中地方法院檢察署檢察官
    被      告  乙○○
右列被告因違反電信法案件經檢察官提起公訴 (九十年度偵續字第三六號）本院判決
如左：
    主      文
乙○○連續意圖為自己不法之利益，以有線方式、盜用他人電信設備通信，處有期徒
刑柒月，又意圖為自己不法之所有，而侵占對於業務上所持有之物，處有期徒刑柒月
，簽帳單上偽造之王進安署名四枚均沒收。應執行有期徒刑壹年，簽帳單上偽造之王
進安署名肆枚均沒收之。
    事      實
一、乙○○係德茂管理顧問有限公司（以下稱德茂公司）職員，自民國（下同）八十
    九年四月一日起，經德茂公司派駐址設台中縣烏日鄉○○路六四八號之甲○○○
    ○管理委員會（以下稱新幹線管委會）社區大樓任管理員，為從事業務之人，負
    責社區之門禁管制、安全維護、人員進出、信件接收、接聽電話等事宜。詎意圖
    為自己不法之利益，於同年月八日、九日、十日、十一日、十三日、十四日每天
    凌晨零時至五時許，利用值晚班之機會，在新幹線管委會社區管理室內，以直接
    有線撥接之方式，用（０四）0000000號公務電話（下稱系爭電話）撥
    打色情電話百餘次，並因而獲得相當於免繳電話通信費之不法利益達新臺幣（以
    下同）六萬九千零九十元，足以生損害於中華電信股份有限公司及新幹線管委會
    。又乙○○另意圖為自己不法之所有，於同年月十日，在新幹線管委會社區管理
    室內，收受早班管理員徐永來轉交其所代收美商花旗銀行股份有限公司寄予住戶
    王進安之信用卡（下稱系爭信用卡）一只後，詎未轉交王進安，而將該只業務上
    所持有之信用卡侵占入己。復為掩飾其侵占系爭信用卡之情，竟在同年月十日撕
    毀新幹線管委會社區管理室八十九年四月十日之掛號信件簽收表，冒簽早班管理
    員「徐永來」及往戶「林明風」等人之署名，偽造同日掛號信件簽收表一件，以
    湮滅徐永來代收內含系爭信用卡之掛號信件紀錄，足生損害於王進安及新幹線管
    委會對住戶財物管理之安全性。而乙○○於侵占系爭信用卡得手後，遂利用職務
    之便，查閱住戶資料得知王進安之身分證號碼及出生年月日，憑之將系爭信用卡
    以電話開卡，並基於意圖為自己不法所有之概括犯意，於同年月十一日十七時二
    十一分許至十八時九分止，先後在台中市○○路四九九號大潤發流通事業股份有
    限公司台中分公司、台中市○村路○段二六號遠傳電信股份有限公司台中分公司
    、台中市○○路三四五號台灣電店股份有限公司台灣大哥大公益店、台中市○○
    路○段一二五號燦坤實業股份有限公司台中分公司，連續四次持其所侵占之系爭
    信用卡，以刷卡簽帳購物方式，詐欺取得通訊用品等財物，總值計新臺幣（下同
    ）二萬六千五百六十元；並分別在上開商家之簽帳單（下稱系爭簽帳單）上偽簽
    「王進安」署名，作成不實簽帳單之偽造私文書四紙，足生損害於王進安、大潤
    發流通事業股份有限公司、遠傳電信股份有限公司、台灣電店股份有限公司、燦
    坤實業股份有限公司及美商花旗銀行股份有限公司。嗣經新幹線管委會收受系爭
    電話之中華電信股份有限公司八十九年五月份帳單，以及據美商花旗銀行股份有
    限公司風險管理部人員查詢後，始悉上情。
二、案經臺灣高等法院檢察署檢察長發回臺灣臺中地方法院檢察署檢察官續行偵查起
    訴。
    理      由
一、訊據被告乙○○固對於右揭時、地盜用系爭電話撥打色情電話，並因而獲得相當
    於免繳電話通信費之不法利益等情於偵查中坦承屬實，惟矢口否認有何業務侵占
    、偽造文書及詐欺取財犯行，辯稱：伊因喝茶打濕八十九年四月十日之掛號信件
    簽收表，才重寫一張，而將原來簽收表丟掉，並無侵占王進安之信用卡；遑論於
    四月十一日持之刷卡消費，並偽簽「王進安」之署名，以詐欺購得財物云云。惟
    在本院審理時被告對前開犯罪事實均坦承不諱，復與證人即新幹線管委會社區管
    理室早班管理員徐永來於偵查中結證情節相合，並有被告所偽造之新幹線管委會
    社區管理室八十九年四月十日之「掛號信件簽收表」一件在卷足參。參前論述，
    已悉被告確持系爭信用卡，以刷卡簽帳購物方式，詐欺取得通訊用品等財物之犯
    行無訛。綜之可明，被告在審理中之自白洵堪認定。
二、核被告所為係犯電信法第五十六條第一項之罪、刑法第三百三十六條第二項之業
    務侵占罪、第二百十條之偽造私文書罪、第二百十六條、第二百十條之行使偽造
    私文書罪及第三百三十九條第一項之詐欺取財罪。而被告於其所偽造之掛號信件
    簽收表上偽造簽署名，屬偽造私文書之階段行為，不另論罪，應依偽造私文書處
    斷。另其在系爭簽帳單上偽造署名係偽造私文書之階段行為；又偽造私文書之低
    度行為應為行使偽造私文書之高度行為所吸收，均不另論罪，當依行使偽造私文
    書論罪。又被告所為四次行使偽造私文書及詐欺取財犯行，時間緊接，方法相同
    ，各觸犯構成要件相同之罪名，顯係基於概括之犯意為之，各依刑法第五十六條
    連續犯規定論以一罪，並加重其刑。復被告所犯上開業務侵占、偽造私文書、連
    續行使偽造私文書與連續詐欺取財罪行間，有方法結果之牽連關係為牽連犯，從
    一較重之業務侵占罪處斷，末查被告所犯電信法第五十六條第一項之罪，與業務
    侵占罪犯意各別，罪名互異，應予分論併罰。爰審酌被告一切犯罪情況，明知盜
    打色情電話及侵占罪，事畢爆發，仍大膽而為之，事後雖和解，但賠款由其父親
    為之等情，分別量處如主文所示之刑，並定其應執行之刑，以資懲儆。扣案之簽
    帳單上偽造之王進安署名四枚沒收，八十九年四月十日之掛號信件簽收表上偽造
    之徐永來、林明風署名未扣案，顯已滅失，不復存在，故不予沒收。
據上論結，應依刑事訴訟法第二百九十九條第一項前段、電信法第五十六條第一項、
刑法第十一條前段、第三百三十六條第二項、第二百十條、第二百十六條、第三百三
十九條第一項、第二百十九條、第五十六條、第五十五條、第五十一條第五款，罰金
罰鍰提高標準條例第一條前段，判決如主文。
中    華    民    國      九十      年       八      月     十七      日
                                臺灣臺中地方法院刑事第三庭
                                        法  官  陸  炎  榮
右正本證明與原本無異。
如不服本判決，應於判決送達後十日內向本院提出上訴狀( 應附繕本 )，上訴於臺灣
高等法院臺中分院。
                                        書記官
中    華    民    國      九十      年       八      月     二十      日
電信法第五十六條第一項：
意圖為自己或第三人不法之利益，以有線、無線或其他電磁方式，盜接或盜用他人電
信設備通信者，處五年以下有期徒刑，得併科新台幣一百五十萬元以下罰金。
                                                                        Ｔ


司法院資訊處製作；財團法人民間司法改革基金會備份。
